臺灣高等法院刑事判決　　　　　　　　　　　　　　九十年度上訴字第三七一六號
　　上　訴　人
　　即　被　告　丙○○○即高.
　　指定辯護人　本院甲○辯護人
右上訴人因偽造有價證券等案件，不服臺灣桃園地方法院，九十年度訴字第八三號，
中華民國九十年八月二十四日第一審判決（起訴案號：臺灣桃園地方法院檢察署八十
九年度偵字第一二一九九、一三０二八號）提起上訴，本院判決如左：
    主  文
原判決撤銷。
高聰敏連續意圖供行使之用，而偽造有價證券，處有期徒刑參年貳月。如附表一所示
偽造之支票貳紙、如附表二所示偽造乙○○署名貳拾肆枚、指紋貳枚均沒收。
    事  實
一、高聰敏於民國（下同）八十八年十一月二十二日至二十四日間某日，至乙○○位
    在桃園縣中壢市龍德里一鄰後寮一號住處，見大門未鎖，竟意圖為自己不法
    之所有，竊取乙○○所有放置房間之現金新台幣（下同）一千八百元、郵局存戶
    印鑑章一枚、玉山銀行帳號0000000000000存摺及提款卡一張、郵
    局劃撥帳號00000000號之空白支票二十張、乙○○個人半身照片數紙、
    底片一紙及劉邱連福之郵局帳號０七六四０三之二號存摺一本及劉邱連福之印章
    一枚，旋基於意圖為自己不法所有、偽造文書及意圖供行使之用而偽造有價證券
    之概括犯意，於同年月二十五日持前開乙○○照片至桃園縣中壢市戶政事務所，
    謊稱乙○○之國民身分證遺失，而在補領國民身分證申請書上偽造乙○○之簽名
    一枚、指紋二枚、盜用前竊得乙○○之印章，申請補發乙○○之國民身分證一紙
    ，使不知情之公務員將不實之資料登載於職務上所掌管之收件簿公文書上並補發
    乙○○之身分證一紙予高聰敏，足以生損害於戶政機關對戶政管理之正確性及乙
    ○○。高聰敏復先於八十八年十一月二十四日，在桃園縣中壢市○○路四二巷一
    ０弄一０號住處，以前開竊得乙○○之印鑑章及前揭第Ｍ0000000號空白
    支票一紙，盜蓋乙○○印章簽發發票日八十八年十一月二十四日，面額一萬八千
    元之支票一紙，並在該紙支票背面盜蓋所竊得之劉邱連福印章、偽造「陳淑真」
    之簽名一枚予以背書，而將該紙支票存入劉邱連福之郵局第０七六四０三之二號
    帳戶內，足以生損害於「劉邱連福」及「陳淑貞」，嗣因劉邱連福之前揭郵局存
    摺經申報掛失，高聰敏始未領得該一萬八千元款項而未遂。復於八十九年七月二
    日，在高雄市○○區○○路一一九號盜蓋前揭乙○○印章、簽發發票日八十九年
    七月十日、面額十萬四千元之支票一紙，持向不知情之簡高櫻娟詐借現金，前開
    十萬四千元之支票因業經乙○○掛失止付，故簡高櫻娟提示未獲兌現，嗣於八十
    九年七月三十一日為警循線查獲上情。高聰敏基於同前之概括犯意，另於八十九
    年三月二十八日，在「安泰商業銀行」（以下簡稱安泰銀行）信用卡申請書上偽
    簽「乙○○」之簽名一枚（申請書申請人親簽欄右者），並檢附前揭補發之乙○
    ○身分證，向安泰銀行申請信用卡一張。高聰敏並於安泰銀行信用卡背面偽簽乙
    ○○之簽名而偽造私文書，自八十九年四月十日起至同年六月四日止，連續十次
    持安泰銀行核發之信用卡至桃園縣境內家福股份有限公司、特力翠豐股份有限公
    司、菁埔企業股份有限公司、小林鐘錶眼鏡股份有限公司、宏大鐘錶隱形眼鏡行
    、統一童車玩具嬰兒用品公司商店消費，並在二聯式簽帳單上九紙及三聯式簽單
    一紙上偽簽「乙○○」之簽名（偽簽十次如附表二編號三至十二，共有二十一枚
    乙○○署名），以偽造簽帳單之私文書，使不知情之前揭商店店員誤認高聰敏為
    乙○○本人，致前揭商店之店員陷於錯誤，而交付貨品予高聰敏，均足以生損害
    於「乙○○」及上揭信用卡特約商店暨安泰銀行對於信用卡管理之正確性。高聰
    敏復基於同前之概括犯意，於八十九年七月二十六日上午十時二十四分，持前開
    申請補發之乙○○身分證及印鑑章，至位於桃園縣中壢市○○路一二六號之玉山
    銀行中壢分行佯稱第000000000000號存摺遺失欲辦理新存摺，在補
    發新存摺之申請書上偽簽「乙○○」之簽名一枚、並盜用前揭乙○○之印章，使
    不知情之銀行行員，核發新存摺一本予高聰敏，高聰敏旋即於同日上午十一時五
    十六分，持竊得之印鑑章及新補發之存摺，在取款憑條上盜用前揭乙○○之印章
    ，至玉山銀行中壢分行向不知情之銀行行員諉稱提領現金四萬三千元，致該行員
    陷於錯誤，交付四萬三千元予高聰敏，均足以生損害於「乙○○」及玉山銀行中
    壢分行對於存戶管理之正確性。
二、案經被害人乙○○訴請桃園縣警察局中壢分局報請臺灣桃園地方法院檢察署檢察
    官偵查起訴。
    理由
一、右開犯罪事實，業據被告高聰敏自白不諱，核與告訴人乙○○指訴及證人簡高櫻
    娟、李美蜂之情節相符，並有國民身分證申請書一份影本、八十八年十一月二十
    五日補發之乙○○身分證一份、支票影本二紙、退票理由單一紙、掛失止付票據
    提示人資料查報表一份、票據掛失止付通知書一份、遺失票據申報書一份、乙○
    ○郵政劃撥儲金帳戶對帳單一份（原審誤繕為高聰敏郵政劃撥儲金帳戶對帳單應
    予更正）、安泰銀行信用卡申請書一份及信用卡消費簽單十紙、玉山銀行申請書
    一份及存款憑條一份附卷可資佐證（偵字第一二一七九號卷第三十一頁、第五十
    四頁、第八頁、第三十八頁、第九頁、第十頁、第十一頁、第十二頁、第三十七
    頁原審卷第三十頁、第三十二頁至第四十頁、第七十頁、第七十一頁），本件事
    證明確，被告犯洵堪認定。
二、核被告所為，係犯有刑法第三百二十條第一項普通竊盜罪；第二百零一條第一項
    偽造有價證券罪；第二百十六條、第二百十條之行使偽造私文書罪；第二百十四
    條使公務員登載不實之文書罪（此部分公訴人誤引第二百十五條）及第三百三十
    九條第一項詐欺罪。被告偽造有價證券（支票）後復持之行使，行使之低度行為
  為偽造有價證券之高度行為所吸收；偽造文書（偽造身分證補發申請書、偽造信
    用卡申請書、偽造信用卡上使用人之簽名、偽造信用卡消費簽單、偽造銀行存摺
    補發申請書、偽造銀行提款單、偽造支票之背書）後，復持以行使，其偽造之低
    度行為為行使之高度行為吸收；所犯盜用印章、偽造署押（含簽名及按指紋）為
    偽造有價證券及偽造私文書之部份行為，均不另論罪；又被告同時在Ｍ0000
    000號支票背面盜蓋劉邱連福印章及偽造陳淑真署名偽造二人之背書，係一行
    為侵害數法益之想像競合關係，應從一重處斷。復與偽造該張支票行為有方法結
    果關係乃從重之偽造有價證券罪處斷。被告先後多次之偽造有價證券、行使偽造
    私文書及詐欺之犯行，時間緊接，所犯罪名相同，顯係出於概括之犯意為之，均
    為連續犯，爰依刑法第五十六條之規定論以一罪，並加重其刑。又被告於申領得
    信用卡後在卡上偽簽使用人（乙○○）姓名並提出刷卡使用犯有行使偽造私文書
    部分，雖未經公訴人起訴，惟既屬裁判上一罪為起訴效力所及，本院自得一併審
    究。被告所犯竊盜罪、連續偽造有價證券罪、連續行使偽造私文書罪、使公務員
    登載不實文書罪、連續詐欺取財罪間，均有方法結果之牽連關係，為牽連犯，應
    從一重連續偽造有價證券罪處斷。
三、原審據以論罪科刑，固非無見，惟查(一)經本院傳訊證人即告訴人乙○○到庭證稱
    ：「（被偷的東西是否如原判決事實欄所載？）郵局的存摺只有劉邱連福的郵局
    存摺被偷，我的郵局存摺沒有被偷。我是郵局存摺使用的印章被偷，其餘部分的
    如原判決事實欄所載。」（本院九十年十二月十四日訊問筆錄）等語，足見被告
    所竊得者為乙○○之郵局存戶之印鑑章而非郵局存摺，原判決於事實欄記載告訴
    人乙○○之郵局存摺為被告所竊取，已有未合，原判決於事實欄中漏未記載乙○
    ○之郵局存戶之印鑑章被竊取，卻又於事實欄中敘及被告以竊得之印鑑章偽造有
    價證券，尚有誤認。(二)按在信用卡背面簽名欄簽名，單純自形式上觀察，即足以
    表示信用卡之簽名者於信用卡有效期限內有權使用該信用卡之辨識及證明，並非
    依習慣或特約表示一定用意之證明，性質上係屬刑法第二百十條之私文書，最高
    法院八十八年度台上字第五七三○號判決足資參照。被告對於利用乙○○之身份
    向安泰銀行申請信用卡並以信用卡刷卡消費之事實，迭於偵、審均坦承不諱，信
    用卡刷卡消費前，須於信用卡之背面簽名始得消費，雖被告供稱信用卡已丟棄（
    偵字第一三○二八號第四頁），惟被告得持該信用卡自八十九年四月十日起至同
    年六月四日止，連續刷卡消費十次，足見被告應已於該信用卡之背面簽名，原判
    決對於此行為未論以偽造私文書罪，尚有未洽。(三)有罪判決書事實之認定與理由
    之說明必須一致，苟事實已有認定，而理由內未予說明，是為理由不備；苟理由
    內已加說明，而事實欄無此認定，則理由失諸依據。原審既認被告，自八十九年
    四月十日起至同年六月四日止，連續十次持安泰銀行核發之信用卡至桃園縣境內
    家福股份有限公司、特力翠豐股份有限公司、菁埔企業股份有限公司、小林鐘錶
    眼鏡股份有限公司、宏大鐘錶隱形眼鏡行、統一童車玩具嬰兒用品公司商店消費
    ，並在二聯式簽帳單上九紙及三聯式簽單一紙上偽簽「乙○○」之署名（偽簽十
    次，共有二十一枚乙○○署名），以偽造簽帳單之私文書，而有連續詐欺之行為
    ，卻未於事實欄中記載被告有使前揭商店之店員陷於錯誤之客觀構成要件，自有
    疏漏。(四)按刑法「偽造文書印文罪」章係為保護文書在經濟交易與社會往來間之
    公共安全性及信用可靠性所設，惟原審既認被告偽造私文書之行為足以生損害於
    社會交易秩序（公眾）或他人，卻對於被告於八十九年七月二十六日上午十時二
    十四分，持前開申請補發之乙○○身分證及印鑑章，至位於桃園縣中壢市○○路
    一二六號之玉山銀行中壢分行佯稱第000000000000號存摺遺失欲辦
    理新存摺，在補發新存摺之申請書上偽簽「乙○○」之署名一枚、並盜用乙○○
    之印章，使不知情之銀行行員，核發新存摺一本予高聰敏，及同日上午十一時五
    十六分，持竊得之印鑑章及新補發之存摺，在取款憑條上盜用乙○○之印章，至
    玉山銀行中壢分行向不知情之銀行行員諉稱提領現金四萬三千元之行使偽造私文
    書之行為，究竟足生損害於何法益漏未記載，自有未當。(五)被告除連續偽造有價
    證券、行使偽造私文書外，復有連續詐欺之行為，原審就詐欺部分漏未論以連續
    犯，又被告僅一次申請補發乙○○身分證而使公務員登載不實，其後核發之乙○
    ○身分證並非不實文書，縱加行使，亦無論以連續行使登載不實文書之餘地，原
    判決此部分論以連續犯，均有違誤。被告上訴以原審量刑過重指摘原判決不當，
    雖無理由，惟原判決既有上開可議之處，自應由本院撤銷改判。爰審酌被告犯罪
    動機、目的、手段、對行使信用卡及有價證券之經濟秩序所生危害不小、犯罪所
    得之金額及犯後坦承犯行、已賠償告訴人之損失、態度尚稱良好等一切情狀，量
    處如主文第二項所示之刑。如附表一所示之支票二紙，應依刑法第二百零五條規
    定宣告沒收，至蓋於支票上之乙○○之印文，及票號：Ｍ0000000號支票
    背面劉邱連福之印文及偽造陳淑真之署押因支票已宣告沒收，故不另為沒收之諭
    知。如附表二所示偽造之乙○○署名、指紋應依刑法第二百十九條規定宣告沒收
    。被告所申請補發之乙○○身分證一紙、安泰銀行信用卡一張、玉山銀行存摺一
    本，雖係被告犯罪所得之物，惟被告陳稱已丟棄前開物品，本院復查無證據足資
    證明前開物品尚存在，爰不予宣告沒收。至安泰商業銀行信用申請書上，正卡申
    請人資料欄中中文姓名欄填寫信用卡申請人姓名，僅在識別信用卡申請人為何人
    ，既非表示信用卡申請人本人簽名之意思，尚不生偽造署押問題，而該申請書上
    申請人簽名欄中左邊之「乙○○」之簽名為安泰商業銀行信用卡承辦人員所寫，
    用以提醒被告簽名，亦非偽造之署押，故不予宣告沒收，附此敘明。
四、另公訴意旨認被告於八十九年四月五日，曾簽發金額不詳之支票二紙交付某不詳
汽車修理廠及鑰匙行，亦涉偽造有價證券之犯嫌等語。惟查，被告固坦承曾於八
    十九年四月清明節過後，曾以竊得之空白支票本、以乙○○名義簽發三千餘元及
    約八百元之支票各一紙，告訴人亦陳稱曾遭汽車修理廠索討四千元等語，然因該
    二紙支票並未扣案，無從證明該二紙不詳發票日期、不詳面額之支票確屬存在且
    為被告所簽發，因認不能證明被告有公訴人所指此部分罪行，惟公訴人認此部分
    若成罪，與本件判決被告有罪部分有連續及牽連之裁判上一罪之關係，爰不另為
    無罪之諭知。
據上論斷，依刑事訴訟法三百六十九條第一項前段、第三百六十四條、第二百九十九
條第一項前段，刑法第三百二十條第一項、第二百零一條第一項、第二百十六條、第
二百十條、第二百十四條、第二百零五條、第二百十九條、第三百三十九條第一項、
第五十六條、第五十五條，罰金罰鍰提高標準條例第一條前段，判決如主文。
本案經檢察官呂光華到庭執行職務。
中      華      民      國    九十一    年      一      月      九      日
                              臺灣高等法院刑事第十九庭
                                     審判長法  官  許  國  宏
                法  官  林  勤  純
                                           法  官  洪  光  燦
右正本證明與原本無異。
如不服本判決應於收受送達後十日內向本院提出上訴書狀，其未敘述上訴之理由者並
得於提起上訴後十日內向本院補提理由書（均須按他造當事人之人數附繕本）。
                                           書記官  陳  玉  嬋
中      華      民      國    九十一    年      一      月      九      日
附錄：本案論罪科刑法條全文
刑法第二百零一條
意圖供行使之用，而偽造、變造公債票、公司股票或其他有價證券者，處三年以上十
年以下有期徒刑，得併科三千元以下罰金。
行使偽造、變造之公債票、公司股票或其他有價證券或意圖供行使之用，而收集或交
付於人者，處一年以上七年以下有期徒刑，得併科三千元以下罰金。
